臺灣新竹地方法院刑事判決
111年度訴字第494號
公  訴  人  臺灣新竹地方檢察署檢察官
被      告  邱張棋


上列被告因違反廢棄物清理法案件，經檢察官提起公訴（110年
度偵字第10982號、第12298號），被告於本院準備程序中，就被
訴事實為有罪之陳述，經受命法官告知簡式審判程序意旨，並聽
取公訴人及被告之意見後，本院合議庭裁定由受命法官獨任依簡
式審判程序審理，並判決如下：
    主  文
邱張棋犯廢棄物清理法第四十六條第四款前段之非法處理廢棄物
罪，處有期徒刑陸月，如易科罰金，以新臺幣壹仟元折算壹日。
緩刑參年。
    事實及理由
一、邱張棋為新竹縣○○鎮○○段地號909之3、910之7、910之8地號
    土地之所有權人之一，知悉未經主管機關許可，不得提供土
    地堆置廢棄物，且從事廢棄物之清除、處理，應依廢棄物清
    理法第41條第1項之規定，向直轄市、縣（市）主管機關或
    中央主管機關委託之機關申請核發公、民營廢棄物清除處理
    機構許可文件後，始得從事廢棄物之清除、處理，亦明知其
    未領有堆置、清除、處理廢棄物之相關許可，竟仍基於非法
    提供土地堆置、清除、處理廢棄物之犯意，於民國109年5月
    迄至110年1月26日間，承攬業主楊淇鈞及羅萬興等人之房屋
    修繕，於工程期間受業主之託，載運上開修繕工程產生之廢
    棄磚瓦、木材等一般事業廢棄物後，傾倒至上開土地上堆置
    ，以此方式從事該等一般事業廢棄物之堆置、清除、處理，
    嗣經新竹縣政府環境保護局及警方據報到場處理而循線查獲
    。
二、本案證據認定犯罪事實之證據：
　㈠被告邱張棋於警詢、偵查、本院準備及審理程序時之自白。
　㈡證人楊淇鈞、羅萬興於警詢之證述。
　㈢新竹縣環境保護局環境稽查工作紀錄、現場照片。　　
　㈣新竹縣○○鎮段地號909之3、910之7、910之8等土地建物查詢
    資料。
　㈤新竹縣政府環境保護局111年9月6日環業字第1110009943號函
    暨檢附該局111年8月30日稽查工作紀錄。
三、論罪科刑：
　㈠按廢棄物清理法第46條第3款所稱「未經主管機關許可，提供
    土地回填、堆置廢棄物」，依其文義以觀，固係以提供土地
    者為處罰對象，然該條款所欲規範者應在於未經主管機關許
    可，提供土地回填、堆置廢棄物之行為，而非側重於土地為
    何人所有、是否有權使用，亦不問提供土地係供自己或他人
    堆置廢棄物。是凡以自己所有之土地，或有權使用（如借用
    、租用等）、無權占用之他人土地，以供自己或他人堆置廢
    棄物之行為，均有上開條款之適用，非謂該條款僅規定處罰
    提供自己之土地供他人堆置廢棄物而言，否則任意提供非屬
    自己或無權使用之土地供自己或他人堆置廢棄物，造成污染
    ，卻無法處罰，顯失衡平，當非該法為改善環境衛生，維護
    國民健康之立法目的（最高法院107年度台上字第66號判決
    意旨參照）。又按廢棄物清理法之「處理」指下列行為：1.
    中間處理：指事業廢棄物在最終處置或再利用前，以物理、
    化學、生物、熱處理或其他處理方法，改變其物理、化學、
    生物特性或成分，達成分離、減積、去毒、固化或安定之行
    為。2.最終處置：指衛生掩埋、封閉掩埋、安定掩埋或海洋
    棄置事業廢棄物之行為。3.再利用：指事業產生之事業廢棄
    物自行、販賣、轉讓或委託做為原料、材料、燃料、填土或
    其他經中央目的事業主管機關認定之用途行為，並應符合其
    規定者。又廢棄物之運輸屬「清除行為」，廢棄物之傾倒則
    屬「處理行為」（最高法院106年度台上字第3834號判決意
    旨參照）。查被告未領有廢棄物清除、處理許可文件，卻載
    運前開廢棄物至上開土地傾倒、堆置，是核被告所為，係犯
    廢棄物清理法第46條第3款之未經主管機關許可提供土地堆
    置廢棄物罪、同法第46條第4款前段之非法清除處理廢棄物
    罪。被告非法清除廢棄物之低度行為，應為非法處理之高度
    行為所吸收，不另論罪。
　㈡按集合犯乃其犯罪構成要件中，本就預定有多數同種類之行
    為將反覆實行，立法者以此種本質上具有複數行為，反覆實
    行之犯罪，歸類為集合犯，特別規定為一個獨立之犯罪類型
    ，例如收集犯、常業犯等。廢棄物清理法第46條第4款前段
    之非法清理廢棄物罪，係以未依同法第41條第1項規定領有
    廢棄物清除、處理許可文件而從事廢棄物清除、處理者為犯
    罪主體，再依該法第41條第1項前段以觀，可知立法者顯然
    已預定廢棄物之清除、處理行為通常具有反覆實行之性質。
    是本罪之成立，本質上即具有反覆性，而為集合犯（最高法
    院106年度台上字第271號判決意旨參照），另同法第46條第
    3款之非法提供土地回填、堆置廢棄物者，亦均屬非法清除
    廢棄物之範疇，本質上同具有反覆多次實行之特性，亦屬集
    合犯。被告就所犯廢棄物清理法第46條第3款之非法提供土地
    堆置廢棄物罪、同條第4款之非法處理廢棄物罪，其罪質本
    即具反覆、延續實施行為之特性，是被告基於單一非法處理
    廢棄物之犯意，於密切接近時間、地點內，處理廢棄物之行
    為，侵害同一環境保護之社會法益，屬集合犯，應分別論以
    包括一罪。公訴意旨認屬接續犯云云，自有誤會。
　㈢被告就上開廢棄物清理法第46條第3、4款犯行，係以一行為
    同時觸犯上開二罪名，為想像競合犯，應依刑法第55條之規
    定，從一重之非法處理廢棄物罪處斷。　
　㈣另公訴意旨雖記載「被告廖天送所犯未經許可處理、堆置廢
    棄物罪嫌及竊佔罪嫌，為一行為觸犯數罪名屬想像競合，請
    從一重以廢棄物清理法第46條第4款之罪處斷」云云，然核
    與前開被告之姓名無關，且被告亦未經起訴「竊佔罪嫌」，
　　顯為誤引其他案件之文字，均併此敘明。
　㈤刑之減輕：
　　按犯廢棄物清理法第46條第4款之罪，法定刑為「1年以上5
    年以下有期徒刑，得併科新臺幣1,500萬元以下罰金」，然
    同為未依該法第41條第1項規定領有廢棄物清除、處理許可
    文件，從事廢棄物清除、處理，或未依廢棄物清除、處理許
    可文件內容清除、處理廢棄物之行為人，其原因動機不一，
    犯罪情節未必盡同，所造成危害社會之程度亦屬有異，法律
    科處此類犯罪，所設之法定最低本刑卻同為必須監禁之1年
    以上有期徒刑，不可謂不重。於此情形，倘依其情狀處以相
    當之刑，即足以懲儆，並可達防衛社會之目的者，自非不可
    依客觀之犯行與主觀之惡性二者加以考量其情狀，是否有可
    憫恕之處，適用刑法第59條之規定酌量減輕其刑，期使個案
    裁判之量刑，能斟酌至當，符合比例原則。本件被告所載運
    屬一般事業廢棄物，尚非具有毒性、危險性足以影響人體健
    康或嚴重污染環境之有害事業廢棄物，此與大量載運、棄置
    有毒廢棄物之嚴重犯罪情節有別，對於國民健康造成侵害之
    範圍、程度亦屬有限，再依新竹縣政府環境保護局至現場稽
    查結果，目視現場廢棄物大部分已清除，但現場於樹旁仍有
    廢混凝土塊堆置於現場，並有些許廢磚、廢磁磚散落於地表
    上等情，有該局111年9月6日環業字第1110009943號函暨檢
    附該局111年8月30日稽查工作紀錄（見本院卷第43至49頁）
    ，又被告自始坦承犯行，且積極著手清除廢棄物，顯然具有
    悔意，並有積極彌補之作為，雖尚有廢混凝土塊堆置現場，
    及廢磚、廢磁磚散落，然觀之現場照片，其範圍甚小、數量
    亦微，無礙於本院前開被告有積極彌補作為之認定，是依其
    違反廢棄物清理法之犯罪情節，若處以法定最輕本刑即有期
    徒刑1年，尚有情輕法重之虞，在客觀上尚足以引起一般之
    同情，即有堪資憫恕之處，爰適用刑法第59條之規定，酌量
    減輕被告之刑。
　㈥爰以行為人之責任為基礎，審酌被告未領有廢棄物清除處理
    許可文件，即違法從事廢棄物之堆置及處理行為，漠視政府
    對環境保護之政策宣導，影響環境衛生，誠屬不該，所為亦
    值非難，惟本院考量被告犯後已坦認犯行，於偵查中多次受
    有緩起訴處分之機會，惟怠於清理本案廢棄物，終至遭起訴
    至本院繫屬，然於本院審理中尚知積極配合清理廢棄物之犯
    後態度，兼衡本案犯罪之動機、目的、手段，暨被告自承小
    學畢業之智識程度、從事修改房屋之工作、已婚、無需撫養
    之人、家庭生活經濟狀況小康等一切情狀，量處如主文所示
    之刑，並諭知易科罰金之折算標準。
　㈦緩刑：
　　被告未曾因故意犯罪受有期徒刑以上刑之宣告，有等臺灣高
    等法院被告前案紀錄表各1份在卷可稽，被告素行尚佳，因
    一時失慮而為本案犯行，本院認被告經此偵審教訓，當知警
    惕戒慎而無再犯之虞，本院綜核上情，認所受上開宣告之刑
    ，以暫不執行為適當，爰依刑法第74條第1項第1款之規定，
    併予宣告如主文所示之緩刑，以勵自新。
據上論斷，應依刑事訴訟法第273 條之1 第1 項、第299 條第1
項前段，判決如主文。
本案經檢察官馮品捷提起公訴，檢察官孫立婷、邱宇謙到庭執行
職務。
中　　華　　民　　國　　111 　年　　10　　月　　17　　日
                  刑事第一庭  法　  官   陳麗芬
以上正本證明與原本無異。
如不服本判決應於收受送達後20日內向本院提出上訴書狀，並應
敘述具體理由；其未敘述上訴理由者，應於上訴期間屆滿後20日
內向本院補提理由書（均須按他造當事人之人數附繕本）。「切
勿逕送上級法院」。
中　　華　　民　　國　　111 　年　　10　　月　　17　　日
                              書記官     田宜芳
廢棄物清理法第46條
有下列情形之一者，處1年以上5年以下有期徒刑，得併科新臺幣
1千5百萬元以下罰金：
一、任意棄置有害事業廢棄物。
二、事業負責人或相關人員未依本法規定之方式貯存、清除、處
    理或再利用廢棄物，致污染環境。
三、未經主管機關許可，提供土地回填、堆置廢棄物。
四、未依第41條第1項規定領有廢棄物清除、處理許可文件，從
    事廢棄物貯存、清除、處理，或未依廢棄物清除、處理許可
    文件內容貯存、清除、處理廢棄物。
五、執行機關之人員委託未取得許可文件之業者，清除、處理一
    般廢棄物者；或明知受託人非法清除、處理而仍委託。
六、公民營廢棄物處理機構負責人或相關人員、或執行機關之人
    員未處理廢棄物，開具虛偽證明。